【裁判字號】    97,簡上,1506
【裁判日期】    980403
【裁判案由】    竊盜
【裁判全文】
臺灣板橋地方法院刑事判決            97年度簡上字第1506號
上  訴  人
即  公訴人  臺灣板橋地方法院檢察署檢察官
上  訴  人
即  被  告  丁○○
上列上訴人等因被告竊盜案件，不服本院97年度簡字第4039號中
華民國97年10月31日第一審判決（聲請簡易判決處刑案號：97年
度偵字第6725號），提起上訴，本院管轄之第二審合議庭判決如
下：
    主  文
原判決撤銷。
丁○○竊盜，處有期徒刑肆月，如易科罰金，以新臺幣壹仟元折
算壹日。減為有期徒刑貳月，如易科罰金，以新臺幣壹仟元折算
壹日。
    事  實
一、丁○○為位於臺北縣三峽鎮詩朗33號之「聖賢宮」之信徒，
    丙○○○則為聖賢宮之主事者，丁○○前於民國94年間曾為
    丙○○○將二包金子分別藏放於聖賢宮大廳及丙○○○位於
    聖賢宮臥室內日光燈座上方，嗣於96年初，因丙○○○臥室
    上方之日光燈座年久失修而有傾斜之情形，丙○○○唯恐藏
    放其上之金子一包掉下，乃請求當時在場之丁○○協助將原
    放置於其臥室日光燈座上方之金戒指一包（共30只，重量約
    29兩）移置於聖賢宮廚房之日光燈座上方。詎丁○○竟因而
    萌生意圖為自己不法所有之犯意，於該日起至96年4 月24日
    前某日，進入聖賢宮之廚房徒手竊取丙○○○所有放置在廚
    房日光燈座上方縫隙中之前開金戒指一包得手。嗣因丙○○○有送禮需要，於96年5 月母親當日請信徒甲○○協助取出
    上開放置於聖賢宮廚房日光燈座上方之金戒指一包時，竟發
    覺該包金戒指業已遭竊，丙○○○為此質問丁○○，丁○○
    雖未坦承偷竊，仍表示願意賠償金戒指失竊之損失，惟嗣後
    卻又反悔，丙○○○始報警處理，並經警循線查悉上情。
二、案經丙○○○訴由臺北縣政府警察局三峽分局報請臺灣板橋
    地方法院檢察署檢察官偵查後，聲請簡易判決處刑。
    理  由
一、訊據被告丁○○矢口否認本件竊盜犯行，並辯稱：我沒有偷
    告訴人丙○○○的金子，之前我是有幫丙○○○把他的金子
    放在聖賢宮大廳的日光燈座上面，並沒有放在廚房的日光燈
    座上面，告訴人在96年5 月間發現她的金戒指不見了，硬說
    是我偷的，我是聖賢宮的信徒，已經在宮裡幫忙二十幾年了
    ，怎麼可能會偷告訴人的東西；後來我也沒有說要賠償告訴
    人的損失，因為這不是我偷的，我為何要賠，我是說告訴人
    遺失金子很難過，我願意捐給聖賢宮20萬元，是捐贈，不是
    賠償；當時我先前買給同居人己○○名下的房子正好要賣，
    我拿了頭期款50萬元，分10萬元給己○○，尾款170 幾萬元
    是匯到己○○的戶頭，但己○○卻要求我要賠償丙○○○50
    萬元，不然她不把賣房子的錢給我，我因急需用錢，才和己○○簽了一份協議書，請她保管533,000 元，其中3 萬元是
    我欠告訴人的錢，3 千元原本是告訴人過年包給我的紅包，
    50萬元的部分是己○○要求的，但有載明要我同意才能給告
    訴人；而我並沒有偷告訴人的金子，也沒有必要賠她50萬元
    ，我敢發誓我沒有偷錢，告訴人敢不敢發誓云云。
二、經查：
    (一)本件告訴人丙○○○的金戒指一包係放置在聖賢宮日光燈
      座上方，且此事除告訴人本人之外，僅被告丁○○知悉；
      而該包金戒指於96年5 月母親節之前業已失竊一節，有下
      列事證可資證明：
      1.證人即告訴人丙○○○於本院審理中證稱：聖賢宮是我
        先夫成立的，他往生後由我主持，我平常都一個人住在
        聖賢宮。我之前出去做事有賺錢，都會換成金戒指放在
        身邊，差不多在94年間，被告丁○○及己○○知道我有
        戒指，當時有30只，丁○○跟己○○好意跟我說，戒指
        可以放在我房間日光燈的上面，但是我房間的日光燈比
        較短，所以一包金戒指放在我房間的日光燈上面，另外
        一包則是放在大廳的日光燈的上面，是丁○○幫我放上
        去的，己○○也都在場；96年初，因為我房間的日光燈
        常常在拉開關，快要掉下來，我怕戒指會掉下來，被告
        就幫我把這包戒指放到廚房的日光燈上面，這一次換地
        方己○○就不知道。一直到96年母親節那天，我想要拿
        金戒指當禮物，我自己拿不到，就請甲○○幫我拿廚房
        日光燈上面的戒指，甲○○爬上去說上面並沒有戒指，
        我就請甲○○到大廳日光燈上面找看看，大廳這一包金
        子還在，但廚房那包不見了。廚房日光燈上面那一包有
        30個金戒指，比較有價值。於是我就開始打電話給被告
        ，都打不通，到了半夜兩、三點，被告才回我電話，說
        他隔天再來聖賢宮。被告隔天來時，把我廚房的日光燈
        都拆掉，我說有沒有一摸就知道了，幹嘛把日光燈都拆
        了？又說如果是你拿的，要還我，如果拿去當掉，也要
        把當票給我，因為其中有一顆珍珠是很有紀念性的。但
        被告一直否認他有拿。我說除了被告以外沒有其他人知
        道戒指放在那邊，如果他肯坦承我就不去告他，如果他
        還否認我就要去報案。結果被告就很大聲的對我吼叫說
        ，不然都還你，並且轉頭就走等語甚明（見本院卷第48
        -49 頁）。
      2.且依證人己○○於本院審理中證稱：96年母親節那天，
        告訴人張簡素打電話給我說金子不見了，我說不是都放
        在房間及客廳，不是都有鎖嗎？告訴人就說之前過年她
        房間的日光燈掉一半下來，剛好被告丁○○在場，就把
        房間的金子移到廚房的日光燈上面，這次因為告訴人的
        孫子要嫁，叫甲○○去廚房上面拿戒指，但找不到，告
        訴人就打電話跟我說等語以觀（見本院卷第50頁反面）
        ，亦可知證人己○○於96年5 月母親節當日接到告訴人
        電話時，仍以為告訴人之金子係放在聖賢宮之房間及大
        廳日光燈上方，確實不知原放置於告訴人房間之金戒指
        已由被告移置於廚房上方之日光燈座等情，此核與證人
        即告訴人丙○○○前揭證稱該包金戒指放在聖賢宮廚房
        日光燈座上方一事只有伊與被告二人知情等語相符，應
        堪採信。
      3.再者，證人丙○○○、己○○前開所證情節，亦與證人
        甲○○於本院審理中證稱：我是聖賢宮的信徒，在（96
        年）母親節那天的下午，丙○○○叫我到聖賢宮的廚房
        日光燈上面拿金子的時候，我發現的金子不見了。那是
        吸頂的日光燈，日光燈是用鐵絲綁在鋼架上，日光燈的
        燈罩與鋼架中間有一個縫隙，要把鐵絲鬆開一點再伸手
        進去摸。那個日光燈要用梯子才碰的到，站在椅子上是
        碰不到的。當時我發現找不到金子時，丙○○○當場表
        示那裡面有30個金戒指，也有談到他是請被告丁○○把
        金子藏到上面去的，丙○○○很傷心等語互核無訛，自
        堪憑信（見本院卷第52-53 頁）。
      4.被告丁○○雖否認其本人曾經為告訴人丙○○○將金子
        藏放至聖賢宮廚房日光燈座上方，並於本院審理中辯稱
        ：94年3 月中旬，丙○○○請我幫他藏金子，原本丙○○○叫我放在他房間上面的日光燈，但是太小不能放，
        我建議放到廚房，但去看的結果，有生銹不穩固，所以
        不適合，後來我又建議放到大廳的日光燈上面，是我把
        兩包金子放到大廳的日光燈上面，只有放過這一次而已
        云云（見本院卷第56頁）。惟被告本人於警詢中係供稱
        ：是我提議要將該批金戒子藏放於住處廚房日光燈座縫
        隙中的，是我動手藏放的，當時只有我和丙○○○二人
        在場等語（見偵查卷第3-4 頁），顯與其前揭所辯並不
        相符。再依被告於原審所提出之答辯狀記載：「在94年
        5 月中旬，丙○○○託我，說她常常不在宮中，有二包
        黃金萬一被偷，我才建議丙○○○，把黃金放在她房間
        日光燈細縫裡，當時丙○○○拿了二包包好塑膠袋紅白
        條紋，叫我放在他房間日光燈細縫中，相隔一年多，因
        山上霧氣重，日光燈腳座腐爛掉下，丙○○○再拜託我
        把這兩包金子放在廚房日光燈上面細縫中，當時要放的
        時候，我才發現廚房日光燈腳座也腐爛，再改放在客廳
        日光燈上面細縫中」等情以觀（見原審卷第7 頁），亦
        可知被告至少幫告訴人藏放金子二次，是被告於本院審
        理中再辯稱其只有幫告訴人放過一次金子，二包都是放
        在聖賢宮大廳日光燈座上方云云，顯非可信。況且，本
        件聖賢宮廚房上方之日光燈座並無生鏽腐爛之情形一節
        ，業據證人甲○○於本院審理中供稱：我當天去摸聖賢
        宮廚房日光燈管上面的時候，那邊的日光燈並沒有生銹
        、傾斜或快要掉下來的情形，我摸不到時還有把燈罩扳
        開來看一下，燈也沒有掉下來，還掛在上面等語明確（
        見本院卷第56頁反面），復有該處日光燈座之照片二幀
        在卷可資佐證（見偵查卷第11頁）；由此益徵被告前揭
        所辯與客觀事證不符，要難採信；本件自應以證人丙○○○、己○○、甲○○等人之證述較為可採。
    (二)再者，本件案發後，被告雖未承認其有竊取告訴人所有藏
      放於聖賢宮廚房日光燈座上方之金戒指一包，惟於告訴人
      丙○○○就此事質問時，卻表明願意賠償丙○○○金戒指
      失竊之損失一節，則有下列證據可資證明：
      1.證人即告訴人丙○○○於本院審理中證稱：我發現我那
        包金戒指不見的當晚，打電話給信徒己○○說我的金子
        不見了，己○○也有打電話給被告，也找不到人，後來
        被告有到己○○那邊，跟己○○說他要賠我，己○○還
        有問他要怎麼賠。己○○後來打電話給我，說金戒指真
        的是被告偷的，我問說她怎麼知道，己○○說被告有向
        她陳述被偷的金戒指並不是每一個都重達一兩，如果不
        是被告偷的，為什麼被告會知道這件事？我對這件事很
        生氣，也有跟戊○○等人說，有一天在聖賢宮，我、被
        告、己○○、戊○○、甲○○、乙○○等人都在場，我
        說我要去報警，戊○○叫我不要報警，戊○○說己○○
        的房子賣一賣可以把錢還我，所以我才沒有報警。我從
        來沒有說過我失竊的30個戒指只值20萬元，後來戊○○
        卻指稱我有說過30個戒指只要賠20萬元，並且叫我去無
        極老母面前發誓，看有沒有說這個話，而且口氣很兇，
        我很生氣，所以後來才去報警。之前我還有借給被告3
        千元及3 萬元，報警時我要己○○跟我一起去，到了派
        出所後，己○○才說被告想要賠我50萬元，己○○也說
        她和被告已經寫好協議書了，被告也把53萬3 千元交給
        她。在派出所的時候，己○○有拿3 萬3 千元的現金給
        我，這是被告還我的借款，但沒有看到己○○拿到另外
        的50萬元的現金。後來己○○有拿50萬元還我，分成兩
        次。己○○和被告簽那個協議書時我不在場，我看那個
        協議書上是寫己○○不能私底下拿50萬給我，一定要被
        告在場才可以，所以我就打電話給被告叫他出來處理，
        不然對己○○不公平，但是被告說要等他高興他才要出
        來，所以我才告他；我沒有在協議書上面簽名。己○○
        跟丁○○以前是男女朋友，但這幾年已經分開了等語綦
        詳（見本院卷第49-50 頁）。
      2.證人即告訴人丙○○○前揭證述之情節，核與證人己○○於本院審理中證稱：97年1 月25日我有跟丙○○○到
        五寮派出所做筆錄。96年母親節那一天，丙○○○打電
        話跟我說金子不見了，我說不是都放在房間及客廳，不
        是都有鎖嗎？丙○○○說之前過年他房間的日光燈掉一
        半下來，剛好被告在場，就把房間的金子移到廚房的日
        光燈上放；因為當時告訴人的孫子要嫁，叫甲○○去廚
        房上面拿戒指，但找不到，丙○○○就打電話給我，我
        就聯絡被告也聯絡不到，到了半夜丙○○○才打電話來
        說被告說隔天要回去聖賢宮。隔天早上，被告回到聖賢
        宮幫丙○○○找金子，也找不到，丙○○○打電話跟我
        說被告說他要賠償金子。後來被告從山上下來，直接來
        找我，我問被告說既然你沒有偷，為何答應要賠償，這
        是很嚴重的事情，被告就叫我轉達丙○○○說他要賠錢
        ，然後被告就走了。那時候我與被告已經同居十幾年，
        之前三重市○○街的房子登記在我名下，被告說他沒有
        錢，要賣房子，賣的錢要來賠丙○○○。房子後來賣了
        230 萬元，因為房子是我的名字，所以只有頭期款50萬
        元現金由被告拿走，被告有分給我其中10萬元，至於尾
        款170 幾萬元是匯到我的戶頭，被告一直跟我要，我說
        他賠丙○○○的事情沒有解決，錢不給他，他之前答應
        要賠，事後又反悔，也不肯去跟丙○○○談賠償的事，
        而當時丙○○○因為發生這件事，不住在聖賢宮，我們
        也聯絡不到她。但被告因缺錢，一直跟我要，我就說如
        果這樣的話，我們去代書那裡簽個協議書，被告也同意
        ，被告就留了53萬3 千元在我這裡，50萬元是賠償丙○○○的金子，3 萬3 千元是償還欠丙○○○的錢。所以
        賣房子的錢就是再給被告80萬元，其他是要還我跟丙○○○的錢，被告總共拿了120 萬元。這件賠錢的事，是
        我、被告、乙○○、甲○○都在場講好的事，但房子賣
        了之後，被告又反悔，不過後來去簽協議書時，被告也
        有同意。當初討論時，戊○○也有來處理這件事情，戊○○提議說丙○○○不要報警，因為被告有一棟房子登
        記在我的名下，處理掉之後就可以賠償丙○○○，被告
        也同意，賣屋還錢這件事情是戊○○提議的。被告那一
        陣子的經濟狀況非常缺錢，常常跟我要1 千、2 千、3
        千的現金。當初我們一群人在講這件事的時候，本來就
        說被告要賠50萬元，當時被告也有同意，但是他後來又
        反悔，說只要賠20萬元等語相符（見本院卷第50-51 頁
        ），顯非無據。
      3.再者，參照證人甲○○於本院審理中證稱：本案發生後
        ，有一次我去聖賢宮拜拜，當時我、丁○○、乙○○、
        己○○、戊○○都在場，我聽到被告要賠償的這件事，
        也有聽到被告要賣房子賠錢的事情，這是戊○○他們講
        的。因為被告沒有錢，只有把登記在己○○名下的房子
        賣掉才能賠錢，被告是同意的。至於金額的部分我沒有
        印象。我沒有聽到被告有承認這個金子是他偷的，只有
        聽到被告表示說要賠，他沒有承認是他偷的，我也沒有
        追問，以一般人來講，這個東西只有被告知道放在哪邊
        ，而且現場都完好，進到聖賢宮裡面一定要有鑰匙，我
        們是都有鑰匙，但是不知道那裡有藏金子，所以我認為
        應該是被告偷的等語（見本院卷第52-53 頁）；及證人
        乙○○於本院審理中證稱：我是聖賢宮的信徒，之前上
        去拜拜的時候有聽丙○○○說金子被偷的事情。有一天
        有丙○○○、戊○○、被告丁○○、己○○、甲○○在
        討論賠償的事情，我是在旁邊打掃，沒有參與，但我有
        聽到結論就是要把房子賣掉來賠那些金子。我記得賣房
        子的事情，不是戊○○，就是丁○○先提出來的，印象
        中沒有提到要賠多少錢，只有說賣房子的錢就是要拿來
        賠，當時只是在談賠錢的事；被告沒有承認金子是他偷
        的，但是他有說他要賠等語（見本院卷第53-54 頁），
        應已足認被告於本件案發後確有承諾賠償告訴人丙○○○金戒指一包失竊之損失無訛。
    (三)綜上以觀，本件被告經濟並不寬裕，此觀諸證人己○○於
      本院審理中證稱：被告常向伊拿1 千、2 千、3 千元去用
      等語（見本院卷第51頁反面）；及證人甲○○於本院審理
      中證稱：被告曾在要上山時向其姐姐借1 百元加油等語（
      見本院卷第52頁反面）自明，且本件被告亦不否認其亟須
      用錢，業見前述。是衡諸常情，苟非被告確有偷竊告訴人
      所有之金戒指一包，其又何需在經濟情況如此困難之情形
      下答應賠償告訴人金戒指失竊損失或無緣無故承諾捐贈20
      萬元之鉅款？是以本件被告再辯稱本件伊沒有偷告訴人的
      金戒指一包，那包金戒指是放在聖賢宮大廳，不是放在廚
      房，伊也沒有答應要賠償告訴人失竊的損失，只是答應要
      捐20萬元給聖賢宮而已云云，均無非事後卸飾之詞，不足
      採信。
    (四)至證人戊○○於本院審理中固證稱：我每天都有到聖賢宮
      奉茶、拜拜，有一天丙○○○叫我評論一件事，她說被告
      有偷他的金子，丙○○○說要去報案，我跟丙○○○說不
      要報案，因為被告在聖賢宮已經服務超過20年，家醜不可
      外揚，所以我是抱持這個心態，才勸她不要報案；我的意
      思是說，如果是我，我才不要金子，我為被告流眼淚，因
      為被告信仰老母這麼久，我有問丙○○○金子多少錢，丙○○○說不是同一個時間買的，最多不會超過20萬元。隔
      天，早上我還在睡覺，被告打電話給我，說丙○○○叫丁○○回聖賢宮斬雞頭發誓，我就約被告以及丙○○○的小
      兒子早上七點半去聖賢宮，丙○○○有打被告，丙○○○
      的兒子把被告的要發誓的那張紙撕掉。我私底下有跟被告
      說，不要講有沒有偷，丙○○○難免會難過，你要還丙○○○一個願，因為你的房子要賣了，被告就說可以給聖賢
      宮20萬元，不是賠給丙○○○，因為他沒有偷。有一天我
      去南部回來，乙○○的姑姑跟我說，說他有聽到己○○跟
      被告講電話的事情，我覺得有問題，就打電話給被告，約
      被告到我家，被告跟我說他同意賠償50萬元，我說你賠20
      萬就好了，剩下的30萬元我來幫他出，因為家醜不可外揚
      。登記在己○○名下的房子，本來就要賣，不是因為金子
      遺失這件事情才要賣，要賣登記在己○○名下的房子，這
      個事情並不是我提議的，他們本來就要賣這個房子，因為
      我買了一塊土地給聖賢宮，不夠錢，所以向被告要錢，被
      告沒有錢，所以才要賣己○○名下的房子籌錢給我。當時
      我在海外，是他們先幫我清償價金，我回國之後才跟他們
      處理。自古至今，監守自盜者比比皆是云云（見本院卷第
      54-55 頁）。惟查，證人戊○○之證詞非但與證人丙○○○、己○○、甲○○及乙○○等人所證述之情節不符，且
      其證稱被告曾向伊說同意賠償50萬元一節，亦與被告一再
      辯稱其本人從未同意賠償告訴人50萬元云云有所出入。再
      者，證人戊○○既與本件竊盜案件無涉，竟又證稱當伊聽
      聞被告要賠償告訴人50萬元之後，表明被告只需賠償20萬
      元即可，餘款30萬元由伊負責云云，核此情節亦與一般社
      會常情有悖，是以本件證人戊○○前揭證言顯係事後迴護
      被告之詞，要難採信。
    (五)此外，並有被告與己○○所書立之協議書一紙在卷可按（
      見本院卷第64頁）。綜上所述，被告前開所辯有違常情，
      要無可採。本件事證已臻明確，被告犯行堪予認定。
三、核被告丁○○所為，係犯刑法第320 條第1 項之竊盜罪。原
    審因而適用上開法條及刑法第41條第1 項前段，刑法施行法
    第1 條之1 之規定，量處被告有期徒刑四月，並諭知易科罰
    金之折算標準，固非無見。惟查：本件告訴人係於96年5 月
    母親節當天發現其金戒指一包業已失竊，並非被告係於該日
    行竊，是被告行竊之時間應係自96年年初該包金戒指移置至
    廚房日光燈座上方後至前揭告訴人發現失竊為止之間某日，
    原審判決認定本件被告行竊之時間係於96年5 月間，尚乏實
    據，容嫌速斷。又按犯罪在96年4 月24日之前者，依中華民
    國九十六年罪犯減刑條例第2 條之規定應予減刑，是以依「
    罪證有疑，利於被告」之原則，應認定本件被告行竊之時間
    係在96年年初至96年4 月24日之前某日，附此說明。是被告
    本件犯罪時間既認係在96年4 月24日前，即合於中華民國九
    十六年罪犯減刑條例所定得予減刑之規定，應依同條例第2
    條第1 項第3 款之規定減其刑為二分之一；又其所犯為最重
    本刑5 年以下有期徒刑之罪，經減刑為6 月以下有期徒刑，
    依同條例第9 條之規定，應併諭知易科罰金之折算標準。被
    告提起上訴否認犯罪，檢察官提起上訴以被告未積極出面與
    告訴人處理此事為由指摘原審量刑過輕，固均無理由，惟原
    判決既有上開可議之處，自應由本院撤銷原判決，另為適法
    之判決。
據上論斷，應依刑事訴訟法第455 條之1 第1 項、第3 項、第36
9 條第1 項前段、第364 條，刑法第320 條第1 項、第41條第1
項前段，刑法施行法第1 條之1 ，中華民國九十六年罪犯減刑條
例第2 條第1 項第3 款、第7 條、第9 條，判決如主文。
本案經檢察官陳彥章到庭執行職務。
中    華    民    國    98    年    4     月    3     日
                  刑事第八庭審判長法  官  崔玲琦
                                  法  官  鄧雅心
                                  法  官  許映鈞
以上正本證明與原本無異
不得上訴
                                  書記官  范煥堂
中    華    民    國    98    年    4     月    6     日


司法院資訊處製作；財團法人民間司法改革基金會備份。
